【裁判字號】    97,交易,77
【裁判日期】    980728
【裁判案由】    過失傷害
【裁判全文】
臺灣臺南地方法院刑事判決              97年度交易字第77號
公  訴  人  臺灣臺南地方法院檢察署檢察官
被      告  甲○○
上列被告因過失傷害案件，經檢察官提起公訴（97年度偵字第60
91號），本院判決如下：
    主  文
甲○○過失傷害人，處拘役伍拾玖日，如易科罰金，以新台幣壹
仟元折算壹日。
    事  實
一、甲○○原考領有小型車普通駕駛執照，惟已於民國（下同）
    96年7月13日遭公路主管機關吊銷，而汽車駕駛執照為駕駛
    汽車之許可憑證，故遭吊銷即無許可駕駛汽車之許可憑證，
    自不得駕駛車輛。詎甲○○仍於96年11月3日下午8時52分許
    ，仍駕駛車牌號碼6878-GK號自用小客車，沿台南縣仁德鄉
    ○○路由西向東方向內側快車道行駛，行經前開路段與中山
    高速公路北上匝道入口處，本應注意在交通號誌顯示為禁止
    左轉時不得左轉，而依當時雖夜間無照明，但天候晴、柏油
    路面乾燥、無缺陷及障礙物、視距良好，並無不能注意之情
    事，竟疏於注意及此，貿然左轉，而與沿台南縣仁德鄉○○
    路由東往西方向由丙○○騎乘車牌號碼KJ3-950號重型機車
    發生碰撞，致丙○○人、車倒地，因而受有右膝後十字韌帶
    斷裂及附著處骨折之傷害。甲○○於肇事後，在未有偵查犯
    罪職務之機關或公務員發覺其為犯罪人前，即向處理本件道
    路交通事故，尚不知肇事者為何人之臺南縣警察局歸仁分局
    交通事故處理小組員警供承其肇事犯罪，自首並接受裁判。
二、案經丙○○訴請台南縣警察局歸仁分局報告臺灣臺南地方法
    院檢察署檢察官偵查起訴。
    理  由
一、證據能力方面－
  (一)按除法律另有規定者外，不問何人，於他人之案件，有為證
    人之義務；而證人除未滿16歲或因精神障礙，不解具結意義
    及效果者外，應命具結；又證人或鑑定人依法應具結而未具
    結者，其證言或鑑定意見，不得作為證據，刑事訴訟法第17
    6條之1、第186條第1項、第158條之3分別定有明文。又法院
    於審判期日的調查證據程序，關於犯罪事實之調查與證明，
    只能以刑事訴訟法准許之法定證據方法（如被告之供述、人
    證、鑑定、文書、勘驗）為之。而被害人或告訴人係向司法
    警察機關或偵查機關申告犯罪事實之人，並非同法第3條所
    稱之「當事人」，乃當事人以外之第3人，其於我國刑事訴
    訟法中，並非法定列舉之獨立證據方法，除依同法第271條
    之1規定到庭單純陳述意見時，毋庸具結外，若以告訴人或
    被害人所陳親身經歷之被害經過，作為認定犯罪事實之依據
    時，乃居於證人之地位，亦即其證據方法為證人，必須踐行
    有關證人之證據調查程序，除非其有依法不得令其具結之情
    形，否則事實審法院應依同法第186條第1項規定命其具結，
    使告訴人或被害人知悉其有據實陳述之義務，以擔保其證言
    之真實性，若依法應具結而未具結時，該告訴人或被害人有
    關被害事實之陳述，無證據能力，法院不得援其陳述作為判
    決之基礎（94年度台上字第1792號、94年度台上字第1525號
    、94年度台上字第1001號、94年度台上字第903號、93年度
    台上字第6838號、93年度台上字第5964號裁判意旨參照）。
    查，本件告訴人丙○○於檢察官偵查中，就有關本案被害事
    實所為之證述，依法應具結卻未命具結（見臺灣臺南地方法
    院檢察署97年度核交字第1849號卷宗第3頁至第4頁），揆諸
    上開規定及裁判意旨，應無證據能力，本院不得援引作為本
    件判決之基礎，合先敘明。
  (二)按被告以外之人於審判外之陳述雖不符刑事訴訟法第159條
    之1至之4等4條之規定，而經當事人於審判程序同意作為證
    據，法院審酌該言詞陳述或書面陳述作成時之情況，認為適
    當者，亦得為證據，同法第159條之5第1項定有明文。立法
    意旨在於傳聞證據未經當事人之反對詰問予以核實，原則上
    先予排除。惟若當事人已放棄反對詰問權，於審判程序中表
    明同意該等傳聞證據可作為證據；或於言詞辯論終結前未聲
    明異議，基於尊重當事人對傳聞證據之處分權，及證據資料
    愈豐富，愈有助於真實發見之理念，且強化言詞辯論主義，
    使訴訟程序得以順暢進行，上開傳聞證據亦均具有證據能力
    。卷附道路交通事故現場圖、道路交通事故調查報告表(一)、
    (二)各1份，及國立成功大學醫學院附設醫院診斷證明書2份（
    見警卷第14頁至第15-1頁、第27頁、臺灣臺南地方法院檢察
    署97年度核交字第1849號卷宗第5頁），與台南縣歸仁分局
     97年8月27日南縣歸警偵字第0970013581號函所附之調查結
    果、臺灣省台南區車輛行車事故鑑定委員會鑑定意見書、本
    院97年9月24日公務電話記錄各1份（見本院卷第22頁至第28
    頁、第7頁、第35頁），雖係被告以外之人於審判外之陳述
    ，屬於傳聞證據，惟因被告甲○○及檢察官於本院97年7月
    29日審理期日處理有關證據能力之意見時，除被告對上開道
    路交通事故現場圖之記載認有不實之情外，其餘部分均同意
    作為本案證據（見本院卷第17頁、第102頁），本院審酌上
    開證人之陳述均係本於自由意識所為之陳述，查無不當取供
    之情形，以及物證、書證等證據與上開證言相符，審酌其等
    作成時之情況，認為適當，依據上開規定得為證據，而有證
    據能力。至於被告雖陳稱其當時沿台南縣仁德鄉○○路由西
    向東方向行駛於分隔島向右算起第2車道，該車道係左轉車
    道，道路交通事故現場圖記載為直行車道係有誤云云，然被
    告於發生本件交通事故前駕車所行駛方向之車道僅內側車道
    為左轉車道，因此左轉車道僅1個，業經本院向台南縣歸仁
    分局警員王敦平查閱無訛，有本院電話紀錄表1份附卷可參
    （見本院卷第35頁），且被告亦未曾提出任何證據證明該地
    點確實有2個左轉車道之設計以供本院審酌，因此，其辯稱
    所行駛之上開車道亦為左轉車道云云，自難採信，從而，上
    開道路交通事故現場圖並無記載不實，而影響其證據能力之
    情，附此敘明。
  (三)傳聞法則乃對於被告以外之人於審判外之言詞或書面陳述，
    亦即針對被告以外之人於審判外以言詞或書面所為之供述證
    據而為之規範。卷附道路交通事故現場蒐證照片14幀（見警
    卷第28 頁至第34頁）、及台南縣警察局歸仁分局97年8月27
    日南縣歸警偵字第0970013581號函檢送本件交通事故發生地
    點號誌運作情形之照片2幀（見本院卷第26頁），乃以科學
    、機械之方式，對於所拍攝內容所為忠實且正確之記錄，性
    質上並非供述證據，應無刑事訴訟法第159條第1項規定之適
    用，附此敘明。
二、被告辯解及本案爭點－
  (一)起訴書雖記載被告就本件交通事故之發生，有駕車起步未讓
    行進中車輛優先通行之過失云云，然公訴檢察官就被告之過
    失行為，已於本院審理時當庭更正為，被告在交通號誌為直
    行箭頭綠燈亮起時左轉，有未遵循號誌行駛之闖紅燈行為（
    見本院卷第38頁、第101頁背面），故本院將審究者乃為：
    被告是否有駕車行經交岔路口，未遵循號誌行駛之過失行為
    ，合先敘明。
  (二)被告就其於前揭時、地，無照駕駛上開自用小客車，與告訴
    人丙○○所騎乘之上開機車發生碰撞事故，因而致告訴人受
    有如事實欄記載之傷害等傷害之事實供認不諱（見本院卷第
    18頁第40頁），惟辯稱：其當時係行駛於分隔島向右算起第
    2車道，該車道可以左轉，其見左轉箭頭綠燈亮起後才左轉
    ，其就本件交通事故之發生並無過失等語。
  (三)本院綜合公訴人之論據及被告之辯解，並經檢辯雙方在本院
    97年9月25日審理時所整理之爭點，認定被告、告訴人確於
    事實欄所載時、地，分別駕車行經該處，及告訴受有如事實
    欄記載之傷害，且被告當時駕照係遭吊銷等情（見本院卷第
    39 頁至第40頁），故本案爭點乃在告訴人所受上開傷害是
    否源於被告駕車未遵循號誌行駛所致，繼究明本件交通事故
    肇責是否歸於被告過失。
三、認定犯罪事實所憑之證據及理由－
  (一)本件肇事前被告駕駛6878-GK號自用小客車，告訴人騎乘KJ3
    -950號重型機車，肇事地點為台南縣仁德鄉○○路與中山高
    速公路北上匝道入口處，本件交通事故發生後，上開自小客
    車係右後葉子板凹損，上開機車係前方車身破裂，顯見係上
    開自小客車右後車門與上開機車之車身前方在上開匝道入口
    處發生碰撞，堪認二車係幾近於垂直之方式發生碰撞，有卷
    附道路交通事故現場圖、道路交通事故調查報告表(一)、現場
    照片及上開自用小客車與機車車體外觀照片可憑（參警卷第
    14 頁、第15頁、第28頁至第34頁）。
  (二)本件交通事故發生地點係一有交通號誌管制之交岔路口，有
    道路交通事故調查報告表(一)、台南縣歸仁分局97年8月27日
    南縣歸警偵字第0970013581號函各1份附卷可參（見警卷第
    15頁、本院卷第22頁），再參以被告駕駛上開自小客車沿台
    南縣仁德鄉○○路由西向東駛至上開交岔路口後左轉之行向
    ，與告訴人騎乘上開機車沿台南縣仁德鄉○○路由東向西通
    過上開交岔路口後直行之行向可知，上開二車發生碰撞之原
    因，係一方未依交通號誌行駛所致，臺灣省台南區車輛行車
    事故鑑定委員會97年6月5日南鑑字第0975901703號函亦同此
    意見（見本院卷第7頁）。惟究係被告駕駛之自小客車原沿
    臺南縣仁德鄉○○路由西向東方向行駛，於左轉欲進入中山
    高速公路北上匝道時，在交通號誌為禁止左轉之情況下貿然
    左轉，還是騎乘機車原沿臺南縣仁德鄉○○路由東往西方向
    之告訴人於紅燈情況下通過該交岔路口？
  (三)依據證人即告訴人丙○○於本院97年9月25日審理時具結證
    稱：「（答：當時行車燈號為何？）我是綠燈，我是綠燈直
    行，並沒有停紅燈再行駛。我當時有看到對向車道左轉車道
    上有一部車子在等待左轉，我看了一眼後就繼續直行，被告
    的車突然左轉我反應不及就撞到了。」、「（問：當時看到
    對向車道之情形如何？）依我的視野我看到對向左轉車道有
    一輛自小貨車停在那裡，後面有幾部車停在那裡我不知道。
    」、「（答：兩車碰撞位置為何？）我知道我的機車車頭撞
    到對方的車輛是右側，至於詳細位置我不清楚，我碰撞之後
    我就彈出去了，對方的車入匝道口行駛很遠的距離才停車，
    詳細距離我不知道。」、「（問：當時車速為何？）約三、
    四十公里。」等語（見本院卷第41頁至第42頁），再參以被
    告對證人丙○○上開證稱於發生本件交通事故前，與被告同
    向沿臺南縣仁德鄉○○路由西向東方向行駛之左側左轉專用
    道上有1輛貨車正在停等紅燈一節亦不否認（見警卷第5頁、
    本院卷第44頁、第103頁背面），與前述二車之擦撞情形以
    觀，足認被告所駕駛之自小客車於發生本件交通事故前，曾
    沿臺南縣仁德鄉○○路由西向東方向之直行專用車道（即分
    隔島向右算起第2車道）行駛，至上開交岔路口欲違規由直
    行車道左轉進入中山高速公路北上匝道入口時，竟在交通號
    誌禁止左轉之情況下，貿然左轉，原騎乘機車沿臺南縣仁德
    鄉○○路由東向西方向行駛之告訴人見狀避煞不及，二車因
    而在上開交岔路口發生擦撞，致告訴人人、車倒地受傷。被
    告迭辯稱其所駕駛之自小客車左轉時，無未遵行交通號誌指
    示之行為云云，洵屬無據，不足採信。
  (四)而由台南縣警察局歸仁分局97年8月27日南縣歸警偵字第097
    0013581號函檢送本件交通事故發生地點該交岔路口之號誌
    變換對照表觀之（見本院卷第25頁），在沿臺南縣仁德鄉○
    ○路由西向東方向之左側左轉專用道上有車輛正在停等紅燈
    準備左轉之情況下，臺南縣仁德鄉○○路由西向東方向之交
    通號誌可能有三種情形：直行箭頭綠燈、黃燈、紅燈，但證
    人丙○○證稱：於本件交通事故發生時，並不知對向車道即
    臺南縣仁德鄉○○路由西向東方向車道之號誌情形（見本院
    卷第41頁），而公訴檢察官雖稱被告係在臺南縣仁德鄉○○
    路由西向東方向交通號誌為直行箭頭綠燈之情況下違規左轉
    （見本院卷第38頁），但並未提出任何證據證明之，因此，
    就本件交通事故之發生，本院僅得以認定被告之過失行為係
    在臺南縣仁德鄉○○路由西向東方向號誌為禁止左轉之情況
    下，駕車違規左轉，而無法認定被告駕車左轉之前，其西向
    東之號誌係何種禁止左轉之號誌。
  (五)告訴人因本件交通事故受有如事實欄記載之傷害，有國立成
    功大學醫學院附設醫院診斷證明書2份附卷可佐（見警卷第
    27 頁、臺灣臺南地方法院檢察署97年度核交字第1849號卷
    宗第5頁），其所受傷害與被告前開過失行為間，有相當之
    因果關係甚明。
  (六)綜上所述，本件事證已臻明確，被告過失傷害犯行堪以認定
    ，應予依法論科。
四、論罪科刑之理由─
  (一)核被告所為，係犯刑法第284條第1項前段之過失傷害罪。又
    依據道路交通安全規則第50條第1項前段「汽車駕駛執照為
    駕駛汽車之許可憑證」之規定，駕駛執照被吊銷，即無許可
    駕駛汽車之憑證，自不得駕駛汽車，被告所領有普通小型車
    駕駛執照業經公路主管機關於96年7月13日予以吊銷，有證
    號查詢汽車駕駛人資料1份附卷足參（見警卷第23頁）。被
    告於駕照吊銷期間駕駛汽車，屬無駕駛執照駕車因而致人受
    傷，應依道路交通管理處罰條例第86條第1項規定，就其所
    犯過失傷害罪加重其刑。另被告於肇事後於警方尚不知何人
    犯罪前，即主動向前往處理之員警坦承肇事，並接受裁判等
    情，有臺南縣警察局歸仁分局道路交通事故肇事人自首情形
    紀錄表在卷可憑（見警卷第17頁），符合刑法第62條前段規
    定之自首要件，爰依法減輕其刑。
  (二)本院審酌被告駕駛車輛，本應謹慎小心，以維自身及參與道
    路交通者之安全，竟疏未注意違規左轉而肇事，使告訴人受
    有如事實欄記載之傷害，實屬不該，且迄今未與告訴人達成
    和解，惟念其除本案外，並無其他刑事之犯罪紀錄，素行尚
    佳等一切情狀，量處如主文所示之刑，並諭知易科罰金之折
    算標準。
五、適用之法律─
  (一)刑事訴訟法第299條第1項前段。
  (二)刑法第284條第1項前段、第41條第1項前段、第62條前段，
    刑法施行法第1條之1。
本案經檢察官乙○○到庭執行職務。
中    華    民    國    98    年    7     月    28    日
                        交通法庭  法  官  陳淑勤
以上正本證明與原本無異。
如不服本判決應於收受本判決後10日內向本院提出上訴書狀，並
應敘述具體理由。如未敘述上訴理由者，應於上訴期間屆滿後20
日內向本院補提理由書狀（均須按他造當事人之人數附繕本）「
切勿逕送上級法院」。
                                  書記官  謝國欽
中    華    民    國    98    年    7     月    29    日
附錄本案論罪科刑法條全文：
刑法第284條第1項：
因過失傷害人者，處6月以下有期徒刑、拘役或5百元以下罰金；
致重傷者，處1年以下有期徒刑、拘役或5百元以下罰金。
附記事項：告訴人或被害人對於判決如有不服，請具備理由逕向
檢察官聲請檢察官提起上訴，其上訴期間之計算，係以檢察官收
受判決正本日期為準。


司法院資訊處製作；財團法人民間司法改革基金會備份。
